【裁判字號】    97,消債更,1151
【裁判日期】    971208
【裁判案由】    更生事件
【裁判全文】
臺灣臺南地方法院民事裁定          97年度消債更字第1151號
債  務  人  甲○○
                        弄29.
代  理  人  蔡麗珠律師
上列當事人聲請消費者債務清理事件，本院裁定如下：
    主  文
債務人甲○○自民國九十七年十二月八日十七時起開始更生程序
。
    理  由
一、按債務人不能清償債務或有不能清償之虞，且無擔保或無優
    先權之債務總額未逾新臺幣（下同）1200萬元者，於法院裁
    定開始清算程序或宣告破產前，得向法院聲請更生。法院開
    始更生程序之裁定，應載明其年、月、日、時，並即時發生
    效力，消費者債務清理條例第3條、第42條第1項、第45條第
    1項定有明文。
二、本件債務人主張：債務人現每月薪資收入約37,466元（加計
    加班費及年終獎金，每月平均約49,038元），負債總額為2,
    693,657元，均為無擔保或無優先權之債務。債務人名下並
    無任何財產，負債顯然超過資產甚多，已達不能清償債務或
    有不能清償之虞之程度。債務人雖曾依照中華民國銀行公會
    會員辦理消費金融案件無擔保債務協商機制與各債權銀行成
    立協商，約定自95年8月起，分120期，按月於每月10日支付
    24,697元，至全部清償為止。然因經濟不景氣，任職公司訂
    單變少，致使加班之機會驟減，債務人薪資自96年以後即從
    每月約43,895元變成每月約37,466元，加以債務人長女謝佳
    於96年離婚，將雙胞胎子女李建霖、李炘靜帶回家居住，
    然謝佳96年薪資所得僅180,000元，根本不足以負擔2名子
    女生活費用，今年謝佳因無法接受婚變及承受兩名子女撫
    育壓力罹患腦神經衰弱合併焦慮症，導致無法工作，目前全
    賴債務人一人支應其母子生活費。債務人僅係一般消費者，
    並未從事營業，復未經法院裁定開始清算程序或宣告破產，
    爰向本院聲請更生等語。
三、債務人主張其現每月薪資收入約37,466元（加計加班費及年
    終獎金，每月平均約49,038元），負債總額為2,693,657元
    ，均為無擔保或無優先權之債務，名下並無任何財產。債務
    人曾於消費者債務清理條例施行前，與各債權銀行就無擔保
    債務成立協商，約定每月償還24,697元，共分120期。債務
    人僅係一般消費者，並未從事營業之事實，業據提出債權人
    清冊、財產及收入狀況說明書、戶籍謄本、財政部台灣省南
    區國稅局95年、96年度綜合所得稅各類所得資料清單、財政
    部台灣省南區國稅局財產歸屬資料清單、財團法人金融聯合
    徵信中心當事人查詢個人資料（信用報告）、協議書、無擔
    保債務還款計畫為證，堪認債務人確已達不能清償債務或有
    不能清償之虞之程度。
四、按債務人對於金融機構因消費借貸、自用住宅借款、信用卡
    或現金卡契約而負債務，在聲請更生或清算前，應提出債權
    人清冊，以書面向最大債權金融機構請求協商債務清償方案
    ，並表明共同協商之意旨。債務人與金融機構協商成立者，
    不得聲請更生或清算。但因不可歸責於己之事由，致履行顯
    有重大困難者，不在此限，消費者債務清理條例第151條第1
    、5項定有明文。債務人雖曾於消費者債務清理條例施行前
    ，與各債權銀行就無擔保債務成立協商，約定每月償還24,6
    97元，共分120期，然債務人每月收入約37,466元（加計加
    班費及年終獎金，每月平均約49,038元，但加班費及年終獎
    金之數額並不固定），而台灣省97年每月每人最低生活費係
    9,829元，有內政部歷年最低生活費一覽表1份在卷可稽，債
    務人每月所領之薪資扣除其最低生活費9,829元及支付其母
    謝徐秀鸞、其子謝易呈、其孫子女李建霖、李炘靜之扶養費
    後，已不足支付其之前與各債權銀行就無擔保債務成立協商
    所約定每月應償還之24,697元。債務人主張其係因不可歸責
    於己之事由，致履行上開協議顯有重大困難，堪予採信。
五、綜上所述，債務人僅係一般消費者，並未從事營業，其已達
    不能清償債務或有不能清償之虞之程度，其中無擔保或無優
    先權之債務，在1200萬元以下，之前雖與各債權銀行達成協
    議，但因不可歸責於己之事由，致履行上開協議顯有重大困
    難，且未經法院裁定開始清算程序或宣告破產，又查無消費
    者債務清理條例第6條第3項、第8條或第46條各款所定駁回
    更生聲請之事由存在，則債務人聲請更生，應屬有據，爰裁
    定如主文。
中    華    民    國    97    年    12    月     8    日
              民事第一庭    法      官  蘇正賢
上為正本係照原本作成
本件不得抗告
本裁定已於97年12月8日17時公告。
中    華    民    國    97    年    12    月     8    日
                            書  記  官  陳美萍


司法院資訊處製作；財團法人民間司法改革基金會備份。
